【裁判字號】    99,交聲,1412
【裁判日期】    991026
【裁判案由】    違反道路交通管理處罰條例聲明異議
【裁判全文】
臺灣桃園地方法院刑事交通事件裁定    99年度交聲字第1412號
異  議  人  甲○○
上列異議人即受處分人因違反道路交通管理處罰條例案件，對於
交通部公路總局新竹區監理所桃園監理站民國99年9 月20日所為
之處分（原處分案號：桃監裁罰字第裁52-DP0000000號）聲明異
議，本院裁定如下：
    主  文
異議駁回。
    理  由
一、原處分意旨略以：異議人即受處分人（下稱異議人）於民國
    99年3 月11日上午6 時20分許，駕駛車號249-ZC號營業聯結
    車（下稱異議人車輛），行經桃園縣龜山鄉○○路○ 段386
    之1 號對面前，任意跨越外側車道及機車專用道兩條車道行
    駛，因同向外側車道林振德無駕照所騎乘之車牌號碼260-HM
    V 號重型機車撞擊楊志萍騎乘之車牌號碼P7X-709 號重型機
    車後，楊志萍當場人車倒地滑行再撞擊異議人車輛，致楊志
    萍當場死亡，案經處理警員以異議人有違反道路交通管理處
    罰條例第45條第12款「任意跨越兩條車道行駛」及第61條第
    1 項第4 款「違反道路交通安全規則，因而肇事致人死亡」
    之行為而掣單舉發，並經原處分機關依道路交通管理處罰條
    例第45條第12款、第61條第1 項第4 款規定，於99年9 月20
    日以桃監裁罰字第裁52-DP0000000號裁決書裁處受處分人罰
    鍰新臺幣（下同）600 元，並吊銷其駕駛執照，1 年內不得
    考領駕駛執照。
二、聲明異議意旨略以：異議人駕駛異議人車輛確於上開時、地
    跨越外側車道及機車優先道，然事故發生前伊係為買早餐而
    準備路邊停車，始有跨越上開二車道之行為，且伊屬前方車
    輛，被害人楊志萍係先看到伊車輛後更換到外側車道，故遭
    林振德撞擊後滑行至異議人車輛，伊對被害人之死亡並無過
    失，亦無因果關係。況異議人以駕駛職業聯結車為業，若吊
    銷該執照將嚴重影響異議人家中生計，為此聲明異議，請求
    將裁定中關於吊銷駕照部分撤銷等語。
三、按汽車駕駛人，駕駛汽車有違反道路交通安全規則、第33條
    之管制規則，因而肇事致人死亡者，吊銷其駕駛執照，道路
    交通管理處罰條例第61條第1 項第4 款定有明文。而同條例
    第67條第3 項規定，依本條例規定吊銷駕駛執照者，1 年內
    不得考領駕駛執照。
四、經查：
  (一)按汽車行駛時，駕駛人應注意車前狀況及兩車併行之間隔，
    並隨時採取必要之安全措施；汽車在同向二車道以上之道路
    …，除應依標誌或標線之指示行駛外，並應遵守下列規定：
    …五、除準備停車或臨時停車外，不得駛出路面邊線或跨越
    兩條車道行駛。道路交通安全規則第94條第3 項、第98條第
    1 項第5 款定有明文。
  (二)本件異議人於99年3 月11日上午6 時20分許，駕駛異議人車
    輛行經桃園縣龜山鄉○○路○ 段386 之1 號對面前時，異議
    人車輛跨越行駛在外線車道及機車專用道間，又事故發生當
    時天候晴、光線為日間自然光線、路面鋪設柏油乾燥無缺陷
    、無障礙物、視距良好等情，有萬國柴油噴射器有限公司99
    年3 月11日監視器翻拍照片、道路交通事故調查報告表附卷
    可按（見臺灣桃園地方法院檢察署99年度相字第482 號卷第
    97-101頁、第13-14 頁），並為異議人所不爭執（見本院卷
    第41頁），再參諸異議人於警詢時陳稱：伊於99年3 月11日
    6 時20分許駕駛異議人車輛，由桃園縣龜山鄉○○路○ 段往
    臺北方向行駛，伊當時行駛外側車道，準備停車買早餐，伊
    有從左側後照鏡看到異議人車輛左後方有兩台機車的燈光，
    其中一台機車的燈光突然不見，然後就聽到車子碰撞的聲音
    ，伊從上開左側照後鏡看到林振德騎乘之機車倒在異議人車
    輛防捲護欄下，伊下車後發現被害人躺在異議人車輛左後方
    等語（見偵卷第10頁、第41-42 頁），復參以林振德於警詢
    時供陳：伊騎乘車牌號碼260-HMV 號重型機車行駛至上開地
    點時，因見異議人車輛跨線停放於機車專用道及外側車道間
    ，伊當時為閃避異議人車輛所以轉頭看後方來車，致未注意
    到前方為閃避異議人車輛欲向左切入外側車道，由被害人騎
    乘之機車而撞擊到被害人等語（見偵卷第60頁），顯見事發
    前被害人騎乘機車行駛於異議人車輛之左後方，且被害人人
    車倒地前，異議人已知悉被害人騎乘之機車緊鄰，是依事發
    當時之情形，異議人並無不能注意之情事，而得預見被害人
    所騎乘機車行駛該路之外線車道，然竟疏於注意該道路外側
    車道有被害人騎乘機車同向行駛之狀況，且未注意兩車併行
    之間隔，並隨時採取必要之安全措施，以及汽車在同向二車
    道以上之道路行駛，不得跨越兩條車道行駛之情，致被害人
    先在外線車道遭林振德撞擊後，被害人人車倒地，再撞擊異
    議人車輛而肇事，異議人自有違反前揭規則之行為，則異議
    人前開行為係本件交通事故之肇事原因，顯有過失責任甚明
    。另上開事實亦有道路交通事故現場圖、現場照片、臺灣桃
    園地方法院檢察署相驗屍體證明書在卷可稽（見偵卷第12頁
    、第24-31 頁、第49頁）。而被害人因本件車禍於同日上午
    6 時20分因受有顱底骨折、出血併神經性休克當場死亡，經
    臺灣桃園地方法院檢察署檢察官督同法醫師相驗屬實，並有
    相驗筆錄、臺灣桃園地方法院檢察署相驗屍體證明書、檢驗
    報告書、相驗照片等件附卷可憑（見卷第49-57 頁、第69頁
    至71頁）。
  (二)再者，臺灣省桃園縣區車輛行車事故鑑定委員會99年7 月9
    日桃縣行字第0995202589號函、桃縣鑑990462案臺灣省桃園
    縣區車輛行車事故鑑定委員會鑑定意見書，亦認上開車禍係
    因異議人駕駛異議人車輛跨線行駛，且偏左行駛未注意同向
    左側直行車併行之安全間隔為肇事次因，是異議人未注意上
    開規則以致肇事，顯有過失，且其過失行為與被害人之死亡
    間，具有相當因果關係，已堪認定，因此異議人上開所辯，
    顯無可採。至異議人之職業、家庭經濟狀況等則非在審酌之
    列，是其雖可能因吊銷駕駛執照之處分而影響生計，但仍無
    從據為免罰之理由，故異議人以其生計困難等情請求免予裁
    罰，依法尚礙難准許。
五、綜上，本件異議人確有前開未注意兩車併行之間隔，並隨時
    採取必要之安全措施，及不得跨越兩條車道行駛之違規行為
    ，並因而肇事致人死亡之事實，其上開所辯，委無足採。從
    而，原處分機關以異議人違規事實明確，依前開道路交通管
    理處罰條例第61條第1 項第4 款及第67條第3 項規定，裁處
    異議人吊銷駕駛執照，1 年內禁考，依法核無不合，異議人
    之異議為無理由，應予駁回。
六、據上論斷，應依道路交通管理處罰條例第87條第2 項、道路
    交通案件處理辦法第第20條前段，裁定如主文。
中    華    民    國    99    年    10    月    26    日
                  交通法庭    法  官  溫祖明
以上正本證明與原本無異。
如不服本裁定，應於裁定送達後5 日內向本院提出抗告狀。
                              書記官  邱仲騏
中    華    民    國    99    年    10    月    29    日

司法院資訊處製作；財團法人民間司法改革基金會備份。
